福建高等法院金門分院民事判決
110年度上易字第3號
上  訴  人  洪錫輝  
            盧守拙  
兼  上  一
訴訟代理人  夏雨昕  
上列當事人間請求侵權行為損害賠償事件，兩造對於中華民國11
0年3月3日福建金門地方法院110年度訴字第3號第一審判決各自
提起一部上訴、上訴，經本院於110年12月8日言詞辯論終結，判
決如下：
    主  文
原判決關於駁回甲○○後開第二項之訴部分，及除確定部分外訴訟
費用之裁判均廢棄。
丙○○、乙○○應再連帶給付甲○○新臺幣拾肆萬元。
丙○○、乙○○之上訴駁回。
第一審（除確定部分外）、第二審訴訟費用由丙○○、乙○○連帶負
擔。　　  
    事實及理由
一、上訴人甲○○主張：伊與上訴人乙○○原為夫妻（2人已於民國1
    08年1月14日離婚），育有2名未成年子女洪○○（下稱甲）、
    洪○○。乙○○與伊婚姻關係存續期間於107年12月30日至108年
    1月2日（下稱跨年期間），與上訴人丙○○攜甲至台灣出遊，
    期間曾在乙○○位於新北市三峽區之租屋處（下稱上開三峽租
    屋處）同睡，且於出遊中手牽手，業已侵害伊之配偶權等情
    。爰依民法第184條第1項前段、第185條第1項前段、第195
    條第3項之規定，求為命乙○○、丙○○（下稱丙○○2人）連帶給
    付新臺幣(下同)120萬元，及自起訴狀繕本送達翌日起至清
    償日止，按週年利率5%計算利息之判決。原審命丙○○2人連
    帶給付6萬元及自110年1月23日起算之法定遲延利息，駁回
    甲○○其餘之訴。甲○○不服，僅提起一部上訴，聲明：(一)原
    判決駁回第二項請求部分廢棄；(二)乙○○、丙○○應再連帶給
    付14萬元。就乙○○、丙○○上訴部分答辯聲明：上訴駁回。
二、上訴人乙○○、丙○○則以：伊二人確實於上開跨年期間帶同甲
    一同至台灣出遊，但3人全程在一起，晚上甲跟乙○○睡，丙○
    ○則睡車上，2人並無同睡情形，亦未手牽手出遊等語，資為
    抗辯。上訴聲明：(一)原判決不利於乙○○、丙○○部分廢棄；
    (二)前項廢棄部分，甲○○於第一審之訴駁回。另就甲○○上訴
    部分答辯聲明：上訴駁回。
三、兩造不爭執事項：　　
(一)甲○○與乙○○於96年8月14日結婚，於108年1月14日離婚（下
    稱系爭婚姻存續期間），共同育有未成年子女甲、乙。
(二)丙○○2人於上開跨年期間帶同甲至台灣出遊。
(三)丙○○2人已於108年7月29日結婚，並於109年11月17日生下一
    子。　
四、本院之判斷：
(一)丙○○2人不爭執於上開跨年期間帶同甲至台灣出遊一情為實
    ，但否認在上開三峽租屋處同睡及手牽手出遊。
(二)按不法侵害他人基於父、母、子、女或配偶關係之身分法益
    而情節重大者，被害人雖非財產上之損害，亦得請求賠償相
    當之金額，民法第195 條第1 、3 項分別定有明文。次按婚
    姻係以夫妻之共同生活為其目的，配偶應互相協力保持其共
    同生活之圓滿安全及幸福，而夫妻互守誠實，係為確保其共
    同生活之圓滿安全及幸福之必要條件，故應解為配偶因婚姻
    契約而互負誠實之義務，配偶之一方行為不誠實，破壞共同
    生活之圓滿安全及幸福者，即為違反因婚姻契約之義務而侵
    害他方之權利（最高法院55年台上字第2053號判決意旨參照
    ）。是若夫妻之一方違反婚姻之誠實義務，與婚姻外之第三
    人發生通姦或其他親密行為，致破壞夫妻共同生活之圓滿幸
    福者，則該等行為人（含配偶之一方及婚姻外之第三人），
    即係共同侵害婚姻關係存續中之他方配偶基於配偶關係之身
    分法益，而屬情節重大，受害配偶自得依前揭規定，請求非
    財產上之損害賠償。經查：
 1、證人即甲○○、乙○○2人所生子女甲證稱：我們有出去玩、牽
    手和一起睡。我記得有1天晚上是睡在上開三峽租屋處，當
    時我們同睡在1間房間內，我睡床上，丙○○2人睡在地板等語
    （原審卷第29頁）。對照甲於上開期間年齡為6歲將滿7歲，
    以其當時心智雖未必能充分評價其見聞，但應能正確記憶並
    形容其所見所聞之親身經歷。且甲身為乙○○之女兒，對於母
    親與非父親之另名男性帶同自己出遊多日且於外地過夜乙節
    ，依常情必定印象深刻，而不致記憶有誤。據此，丙○○2人
    確曾於系爭婚姻存續期間共同至台灣出遊，並同房而睡席地
    而眠之事實，已堪認定。
 2、依我國一般社會通念，夫妻既因婚姻契約而互負誠實之義務
    ，則於離婚前雙方仍相互受配偶權之制約。因此，上開所謂
    配偶權之侵害，非僅限於配偶之一方與婚姻外之第三人發生
    性行為而已，例如與配偶以外之人於不當時地共同出遊、過
    夜、傳輸親密照片、涉及性之對話內容等其他發展婚姻外親
    密關係之行為，既致生道德爭議，均可認業已損害婚姻關係
    存續中之他方配偶基於配偶關係之身分法益，而已侵害他方
    之配偶權甚明。參以丙○○於認識乙○○之初已知其為已婚身分
    ，並於乙○○與甲○○婚姻關係出現危機時，以渠2人之協調者
    自居而與雙方連繫傳話，為丙○○所自陳(原審卷第27頁)；同
    時向甲○○表明其有努力試著修補渠2人關係，希望兩人一起
    改變，婚姻才有機會，並說撐那麼久了，不要輕言放棄，復
    向甲○○保證自己對於乙○○並無非份之想，2人純粹朋友關係
    等語，有丙○○與甲○○間LINE對話紀錄在卷可稽(原審卷第35
    頁)。一方面丙○○2人又對外宣稱伊2人係一起創業的夥伴關
    係，要在菜市場擺攤，賣海苔、糖果等年貨的生意(原審卷
    第27頁；本院卷第187頁)，以此合理化兩人頻繁接觸與見面
    之事實，後竟以考察市場為由，於系爭婚姻存續期間帶同甲
    共同出遊過夜並同房席地而眠，發展婚姻外之男女親密關係
    ，並刻意塑造新年期間父母親帶同小孩出遊之外觀與錯覺，
    以避免在金門相對保守之社會中遭到外人側目及非議，丙○○
    甚而藉此博取甲之認同與好感，進而贏得乙○○之信任與歡心
    ，以堅其結束與甲○○婚姻關係之決心，乙○○則於上開跨年出
    遊之後，旋於108年1月14日與甲○○兩願離婚，並立即於同年
    7月29日與丙○○結婚，更於109年11月17日產下一子。衡以丙
    ○○本身為理工背景，並在營造公司任職工程師，是否真會放
    下工作，從事擺攤生意，已非無疑；況此項生意後來果無下
    文，不了了之(原審卷第27頁)，堪認此共同擺攤經營生意云
    云，不過丙○○2人發展婚姻外男女親密關係之藉口而已。足
    證丙○○2人於系爭婚姻存續期間，即已開始交往且為時已久
    ，並發展婚姻外之男女親密關係甚明。故乙○○辯稱：伊與丙
    ○○在系爭婚姻存續期間只是普通朋友，並未交往云云(本院
    卷第59頁)，委難採信。準此，丙○○2人前揭所為非僅侵害甲
    ○○之配偶權，且屬情節重大，堪以認定。
 3、承上，姑不論乙○○、丙○○2人於是否另有牽手出遊之情，然
    以其2人一同由金門至台灣出遊多日，並同房過夜席地而眠
    觀之，即便當時甲仍睡於床上，又其二人縱無再為進一步親
    密行為之舉，然於一般人處於相同之情境下，仍難解免於該
    情狀業已侵害甲○○之配偶權且情節重大之認定。故乙○○、丙
    ○○雖均抗辯：伊2人並無同睡及牽手出遊之情等語，揆諸上
    開說明，本院難以為其有利之認定。
(三)甲○○得請求非財產上損害金額為何？
 1、按慰撫金之賠償須以人格權遭遇侵害，使精神上受有痛苦為
    必要，其核給之標準固與財產上損害之計算不同，然非不可
    斟酌雙方身分資力與加害程度，及其他各種情形核定相當之
    數額（最高法院51年度台上字第223號判決意旨參照）。
 2、經查，丙○○2人有逾越一般社會通念所能容忍之婚姻外男女
    親密關係之行為，不法侵害甲○○基於配偶關係之身分法益，
    且情節重大，已如前述。則甲○○基於上開規定，請求丙○○2
    人連帶賠償其所受非財產上之損害，即屬有據。審酌兩造近
     2年之財產與所得，如原審依職權調取之稅務電子閘門財產
    所得調件明細表（詳禁閱卷）所示。另參甲○○為高中肄業、
    從事船運輪機師、月入4萬元、家中有父親及甲、乙須扶養
    ；乙○○為大陸地區之中專肄業、休業中、已於108年7月29日
    與丙○○結婚，並於109年11月17日產下一子；丙○○為大學畢
    業、擔任營造公司工務所主任、年薪約60萬元等情（原審卷
    第30頁；本院卷第187頁），甲○○精神上所受痛苦之程度，
    復參考兩造身分職業、社會地位、經濟狀況及前開侵權行為
    態樣等一切情狀，認甲○○請求乙○○、丙○○連帶賠償非財產上
    損害20萬元，應屬適當。
五、綜上所述，甲○○依民法第195 條第1 、3 項規定，請求丙○○
    2人連帶賠償20萬元，其中6萬元部分自起訴狀繕本送達翌日
    即110年1月23日（該起訴狀繕本係於110年1月22日送達乙○○
    、丙○○，見原審卷第19、21頁）起至清償日止，按週年利率
    5 ％計算之遲延利息，為有理由，應予准許。上開應准許之
    部分，原審就其中應給付14萬元部分，為甲○○敗訴之判決，
    尚有未合，甲○○就此部分上訴，指摘原判決不當，求予廢棄
    ，為有理由，爰由本院予以廢棄，並改判如主文第二項所示
    。另原判決為甲○○勝訴部分（即判准6萬元本息部分），於
    法並無不合，丙○○2人上訴意旨指摘此部分判決不當，求予
    廢棄，為無理由，應駁回其上訴。
六、本件為判決之基礎已臻明確，兩造其餘攻防方法及所提出之
    證據，經本院審酌後，核與判決結論不生影響，爰不逐一論
    述，附此敘明。
七、據上論結，本件之甲○○上訴為有理由，丙○○、乙○○之上訴為
    無理由，爰判決如主文。
中    華    民    國    110   年    12    月    22    日
                  民事庭
                      審判長法  官  陳真真
                            法  官  許志龍
                            法  官  張  震
正本係照原本作成。
不得上訴。
中    華    民    國    110   年    12    月    22    日
                            書記官  李麗鳳